臺灣彰化地方法院刑事判決　　　　　　　　　　　　　九十三年度交訴字第五號
　　公　訴　人　臺灣彰化地方法院檢察署檢察官
　　被　　　告　乙○○
右列被告因過失致死案件，經檢察官提起公訴（九十三年度偵字第二七八號），本院
認有刑事訴訟法第二百七十三條之一第一項之情形，而改依簡式審判程序判決如左：
        主  文
乙○○因過失致人於死，處有期徒刑陸月，如易科罰金，以參佰元折算壹日。緩刑貳
年。
        事  實
一、乙○○於民國九十二年七月三十日，駕駛車牌號碼ＱＨ－二一八七號自用小客車
    附載其女蕭翌瑩，沿彰化縣埤頭鄉○○路○段由北往南方向行駛，而於同日二十
    時許，行經該路段某地磅前（即縣道一四五號公路六公里二００公尺南向處），
    本應注意車前狀況，並採取必要之安全措施，及汽車在同一車道行駛時，後車與
    前車應保持隨時可以煞停之距離，而依當時情形，天氣晴朗，雖為夜間無照明，
    然道路路面乾燥、無缺陷、無障礙物、視距良好，並無不能注意之情形，竟未與
    前車保持安全距離，及注意車前狀況，隨時採取必要之安全措施，見前方同向行
    駛，由陳福駕駛附載其妻甲○○之車牌號Ｓ六－四五二０號自用小貨車，於行駛
    中因不明原因自行衝撞道路中央分向島，而驟然停止在內側車道之上開自用小貨
    車，因煞避不及而自後追撞，致甲○○受有左側腓骨骨折、左側第一蹠骨骨折、
    左側尺骨骨折、肋骨骨折等傷害（過失傷害部分業據甲○○撤回告訴），陳福亦
    因而受有頭部外傷、助骨骨折，經送雲林縣西螺鎮慈愛綜合醫院急救後，仍於九
    十二年七月三十一日零時二十分許，不治死亡。而乙○○於肇事後，偵辦犯罪之
    警員尚未發覺犯罪人前自首接受裁判。
二、案經陳福之妻甲○○訴請彰化縣警察局北斗分局報請臺灣彰化地方法院檢察署檢
    察官偵查起訴，本院認有刑事訴訟法第二百七十三條之一第一項之情形，而改依
    簡式審判程序審理。
        理  由
一、按除被告所犯為死刑、無期徒刑、最輕本刑為三年以上有期徒刑之罪或高等法院
    管轄第一審案件者外，於前條第一項程序進行中，被告先就被訴事實為有罪之陳
    述時，審判長得告知被告簡式審判程序之旨，並聽取當事人、代理人、辯護人及
    輔佐人之意見後，裁定進行簡式審判程序；除簡式審判程序及簡易程序案件外，
    第一審應行合議審判，刑事訴訟法第二百七十三條之一第一項、第二百八十四條
    之一分別定有明文。本件被告乙○○所涉係死刑、無期徒刑、最輕本刑為三年以
    上有期徒刑之罪或高等法院管轄第一審案件以外之罪，並於本院行準備程序時就
    被訴事實為有罪之陳述，本院合議庭依前揭規定，經評議結果，裁定改由一名法
    官獨任行簡式審判程序，先予敘明。
二、右開犯罪事實，業據被告乙○○於警詢、偵查中及本院審理時坦承不諱，核與告
    訴人甲○○於警詢、偵查中及本院審理時之指述，證人即被告之女蕭翌瑩於警詢
    、偵查中之證述情節相符，並有現場圖、道路交通事故調查報告表各乙紙、現場
    及車損照片二十六幀等在卷可資佐證。且被害人陳福係因本件車禍致頭部外傷、
    肋骨骨折，致出血性死亡，業經臺灣雲林地方法院檢察署檢察官督同檢驗員相驗
    明確，有相驗屍體證明書、驗斷書及勘驗筆錄，及雲林縣西螺鎮慈愛綜合醫院出
    具之診斷證明書等在卷可憑。
三、按汽車在同一車道行駛時，除擬超越前車外，後車與前車之間應保持隨時可以煞
    停之距離；汽車行駛時，駕駛人應注意車前狀況，並隨時採取必要之安全措施，
    道路交通安全規則第九十四條第一項、第三項分別定有明文。被告考領有駕照，
    對上開規則應知之甚詳，且有遵守之義務。又查肇事當時天氣晴朗，雖為夜間無
    照明，然道路路面乾燥、無缺陷、無障礙物、視距良好，有道路交通事故調查報
    告表附卷可憑，依當時情形被告並無不能注意之情形，竟於行經上開路段，未與
    前車保持安全距離，及注意車前狀況，隨時採取必要之安全措施，致撞及被害人
    於行駛中因不明原因自行衝撞道路中央分向島，而驟然停止在內側車道之上開自
    用小貨車，被害人因之傷重不治死亡，其有過失甚明。況本件經送臺灣省彰化縣
    區車輛行車事故鑑定委員會鑑定，及臺灣省車輛事故覆議鑑定委員會覆議結果，
    亦認被告於夜間駕駛自小客車，未與前車保持行車安全距離由後撞及已肇事之車
    輛，為肇事主因，有臺灣省彰化縣區車輛行車事故鑑定委員會九十二年十月二十
    日彰鑑字第九二０八二三號函送之鑑定意見書，及臺灣省車輛事故覆議鑑定委員
    會九十三年十月十三日府覆議字第九三一一００六號函送之覆議意見書各一份在
    卷可按。雖被害人於夜間駕駛自用小貨車，肇事後驟然停止並形成路障，為肇事
    次因，亦有過失，但被告仍難辭過失之責，被害人因本件車禍死亡，與被告之過
    失行為間顯有相當因果關係，本件事證業臻明確，被告犯行堪以認定。
四、核被告所為，係犯刑法第二百七十六條第一項之過失致人於死罪。次按刑法第六
    十二條所謂自首，祇以犯人在犯罪未發覺之前，向該管公務員申告犯罪事實，而
    受裁判為已足，並不以使用「自首」字樣或言明「自首」並「願受裁判」為必要
    （最高法院六十三年度台上字第一一０一號判例意旨參照）。本件被告肇事後，
    於偵查犯罪之員警知悉犯罪行為人前自首，此有彰化縣警察局北斗分局中和派出
    所相驗案件初步調查報告表記載：經報案人乙○○打一一九報案，經救護車將死
    者陳福與傷者甲○○送醫急救，肇事人乙○○稱是陳福駕駛自小貨車自行撞擊分
    隔島後車體橫向，致她所駕駛之小自客車煞車不及而撞及陳福之自小貨車等語。
    有該初步調查報告表附卷可憑。是依前揭最高法院判例意旨觀之，被告顯已符合
    自首之要件，其自首而受裁判，應依刑法第六十二條前段之規定減輕其刑。爰審
    酌被告過失程度之輕重，被害人亦應負過失責任，及被告肇事後將被害人送醫，
    雖被害人仍不治死亡，然已與被害人家屬達成民事和解（參卷附調解書），態度
    良好等一切情狀，量處如主文所示之刑，並諭知易科罰金之折算標準，以示懲處
    。又被告前未曾受有期徒刑以上刑之宣告，有臺灣高等法院被告全國前案記錄表
    及臺灣彰化地方法院檢察署刑案資料查註紀錄表在卷可稽，其經此論罪科刑之教
    訓後，當知謹慎而無再犯之虞，本院認本判決所宣告之刑，以暫不執行為適當，
    爰宣告緩刑二年以勵自新。
五、公訴意旨另以：被告乙○○駕駛上開車輛，在前揭時地撞及被害人陳福所駕駛之
    上開車輛，致被害人陳福附載之告訴人甲○○受有左側腓骨骨折、左側第一蹠骨
    骨折、左側尺骨骨折、肋骨骨折等傷害，因認被告此部分涉有刑法第二百八十四
    條第一項前段之過失傷害罪嫌等語。被告乙○○就上開犯行雖坦承不諱，惟查上
    開之罪依刑法第二百八十七條前段之規定須告訴乃論，茲據告訴人甲○○於本院
    行準備程序時當庭撤回告訴，有本院九十四年三月二十一日之準備程序筆錄附卷
    可憑，又公訴人認此部分與前開有罪部分，有一行為觸犯數罪名之想像競合關係
    ，為想像競合犯，屬裁判上一罪，爰不另為不受理之諭知，附此敘明。
據上論斷，應依刑事訴訟法第二百七十三條之一第一項、第二百九十九條第一項前段
，刑法第二百七十六第一項、第六十二條前段、第四十一條第一項前段、第七十四條
第一款，罰金罰鍰提高標準條例第一條前段、第二條，判決如主文。
本件經檢察官林裕斌到庭執行職務。
中      華      民      國      九十四      年      四    月      一    日
                                臺灣彰化地方法院交通法庭
                                    法      官  陳  秋  錦
右正本證明與原本無異。
如不服本判決，應於判決送達後十日內，向本院提出上訴狀（須附繕本）。
告訴人或被害人對於判決如有不服具備理由請求檢察官上訴者，其上訴期間之計算係
以檢察官收受判決正本之日期為準。
                                    法院書記官  于  淑  真
中      華      民      國      九十四      年      四    月      一    日
刑法第二百七十六條
因過失致人於死者，處二年以下有期徒刑、拘役或二千元以下罰金。
從事業務之人，因業務上之過失犯前項之罪者，處五年以下有期徒刑或拘役，得併科
三千元以下罰金。
